臺灣臺北地方法院交通事件裁定　　　　 96年度交聲字第766號
　　原處分機關　臺北市交通事件裁決所
　　異　議　人
　　即受處分人　乙　○
上列受處分人因違反道路交通管理處罰條例案件，對於臺北市交
通事件裁決所於中華民國九十六年六月六日所為之處分（原處分
案號：北市裁三字第裁二二－ＡＩＩ七０三八二八號），聲明異
議，本院裁定如下：
    主  文
異議駁回。
    理  由
一、按汽車駕駛人轉彎時，有在轉彎或變換車道前，未使用方向
    燈或不注意來、往行人，或轉彎前未減速慢行之情形者，處
    新臺幣（下同）六百元以上一千八百元以下罰鍰；汽車駕駛
    人有同條例第四十八條之情形者，除依原條款處罰鍰外，並
    記違規點數一點，道路交通管理處罰條例第四十八條第一項
    第一款、第六十三條第一項第一款定有明文。
二、本件異議人即受處分人（下稱受處分人）乙○於民國九十六
    年四月一日下午十五時五十九分，駕駛車號五三五二－ＫＬ
    號自用小客車由臺北市○○路右轉至一號道路（基隆路一段
    時，未使用方向燈，為臺北市政府警察局信義分局交通分隊
    警員甲○○攔停後，以受處分人有道路交通管理處罰條例第
    四十八條第一項第一款所定之情形，當場掣發臺北市政府警
    察局北市警交大字第ＡＩＩ七０三八二八號舉發違反道路交
    通管理事件通知單，受處分人於九十六年四月十六日應到案
    日期前向原處分機關提出申訴，經原處分機關函轉舉發機關
    臺北市政府警察局信義分局調查後，仍認受處分人有前開違
    規行為，乃於九十六年六月六日依道路交通管理處罰條例第
    四十八條第一項第一款及第六十三條第一項第一款之規定，
    裁處受處分人罰鍰九百元並記違規點數一點。
三、受處分人乙○於本院調查時固不否認駕駛上揭車輛行駛於前
    揭路段之事實，惟其辯稱：我有打方向燈，舉發員警所站的
    位置不可能全程盯住我是否有打方向燈，車子的方向燈於轉
    彎時方向盤回正過程中已自動解除云云。
四、經查：受處分人上揭違規行為，業據證人臺北市警察局信義
    分局交通分隊警員甲○○於本院九十六年七月三十一日調查
    時，以具結擔保其供述之真實性，證稱：「（問：本件是否
    你所取締？）答：是。（問：違規時間在九十六年四月一日
    ？）答：是。（問：為何取締受處分人？）答：因為受處分
    人轉彎時沒有使用方向燈。（問：你有無看到他沒有打方向
    燈？）答：是。違規人取締當場有跟我說他有打方向燈，但
    是因為車輛震動而跳掉。（問：你站在哪個地點看到受處分
    人沒有打方向燈？）答：我記得他的車輛從君悅飯店前的松
    壽路東轉北一號道路，路口也是基隆路，右轉之後就是一號
    道路。然後我站在松壽路右轉一號道路，在一號道路距離松
    壽路五公尺前左右，那是單行道。（問：也就是受處分人的
    車輛轉彎打正之後往前就會看到你？）答：對。（問：你站
    的位置是否看得到受處分人準備轉彎打燈時的燈號嗎？）答
    ：可以。（問：為什麼？）答：因為受處分人還沒有開過來
    前三十公尺就被我鎖定，他沒有打方向燈，直到他右轉車輛
    還沒有打正，我就已經站在車道上攔他，以手勢請他靠邊停
    車。（問：有無其他意見？）答：君悅飯店的面寬度，距離
    我的路口到下個路口有一百二十公尺，交通規則規定在切入
    路口三十公尺內要打方向燈，所以我只注意這三十公尺，我
    很肯定這三十公尺內他沒有打方向燈。（問：尚有何其他意
    見？）答：受處分人所說的是市府路的停車場，停車場出入
    口是靠近市政府，不會超過二十公尺就是出入口。（問：尚
    有何其他意見？）答：我所站的位置，是市政府的市民廣場
    ，並沒有水泥圍牆，所以我能目視基本上是沒有障礙。」等
    語。按證人甲○○乃為原處分機關所認定受處分人有前開違
    規行為之原證人，其到庭並在本院法官面前以言詞供述受處
    分人有前開違規事實，本院已得有受處分人確有上開違規行
    為之心證，且於本件卷存證據資料內並無任何積極證據足以
    證明證人上開供述係屬虛偽，亦無有足以令人顯信證人甲○
    ○其供述為不可採之品性證據或前科證據存在，本院自不得
    僅以證人等為本件開單告發受處分人之員警而全盤抹煞其所
    具有之原證人資格。受處分人雖以前詞置辯，惟本件案發當
    時，係在下午三時許，日間自然光線充足，並無視線上無法
    清楚之可能，又依卷內關於案發路口之照片，以證人甲○○
    所站之地點，亦無有何無法清楚辨識之情事，足認證人甲○
    ○上開所述受處分人之違規行為確屬實在，受處分人所言顯
    不可採。此外，受處分人對前開證人之供述並無法舉出任何
    對其有利之證據資料，以使本院對證人所供述受處分人違規
    之事實產生任何合理之懷疑，且交通警察掣單舉發違反道路
    交通管理處罰條例所列之違規事實，本質上為行政處分，係
    公務員基於職務上之權力，依法就特定之具體事件所為之具
    公法上效果之單方面行政行為，基於公務員為公法上行為具
    有公信力之原則，該行政行為當可被推定為真正，其據以依
    法處分之事實認定亦為正確無誤。從而，受處分人空言臆測
    取締員警無法識別其是否在轉彎時打方向燈云云，尚難採信
    ，本件事證明確，受處分人之違規行為堪以認定。
五、綜上所述，受處分人於上開時、地，確有在轉彎前未使用方
    向燈之違規事實，從而原處分機關依道路交通管理處罰條例
    第四十八條第一項第一款、第六十三條第一項第一款及違反
    道路交通管理事件統一裁罰基準表之規定，裁處異議人罰鍰
    九百元並記違規點數一點，於法核無違誤。異議人聲明異議
    ，指摘原處分不當，為無理由，應予駁回。
六、據上論斷，應依道路交通案件處理辦法第十九條，裁定如主
    文。
中　　華　　民　　國　　96　　年　　8 　　月　　20　　日
    　　　　　　      　  交通法庭法　官　葉珊谷
以上正本證明與原本無異。
如不服本裁定，應於送達後5日內，向本院提出抗告狀。
　　　　　　　　　　　      　    書記官　顏淑華
中　　華　　民　　國　　96　　年　　8　　月　　20　　日
